臺灣板橋地方法院交通事件裁定　　　　99年度交聲字第4525號
原處分機關　交通部公路總局臺北區監理所板橋監理站
異　議　人
即受處分人　梁志維
上列異議人即受處分人因違反道路交通管理處罰條例事件，對於
交通部公路總局臺北區監理所板橋監理站於民國99年12月9 日所
為之處分（原處分案號：板監裁字第裁41-C00000000號），聲明
異議，本院裁定如下：
    主  文
異議駁回。
    理  由
一、原處分意旨略以：本件異議人即受處分人梁志維（下稱異議
    人）於民國99年11月10日20時45分許，騎乘車牌號碼722-BL
    F 號普通重型機車，行經臺北縣永和市（現改制為新北市永
    和區，以下均以舊制稱）中山路與永平路路口處，因有「汽
    車駕駛人行經有燈光號誌管制之交岔路口闖紅燈（中山路左
    轉永平路）」之交通違規事實，經臺北縣政府警察局交通警
    察大隊永和分隊警員攔停舉發，嗣異議人於舉發通知單上所
    載應到案日期前向交通部公路總局臺北區監理所板橋監理站
    （下稱原處分機關）提出陳述，經原處分機關函請原舉發單
    位調查結果，仍認異議人騎乘上開普通重型機車確有前揭違
    規事實，遂於99年12月9 日以板監裁字第裁41-C00000000號
    裁決書，依道路交通管理處罰條例第53條第1 項及第63條第
    1 項（原處分書漏載第3 款）規定，裁處異議人罰鍰新臺幣
    （下同）1,800 元，並記違規點數3 點等語。
二、聲明異議意旨略以：伊沿中山路（中和往永和方向）行駛，
    因中山路轉永平路不需兩段式左轉，而伊當時於綠燈之際已
    靠左側內線行駛至路口欲往永平路左轉，然中山路因車流較
    大，無法順利左轉往永平路行駛，迨能行駛時燈號已轉為紅
    燈，故舉發情形與事實不符，爰聲明異議云云。
三、按汽車駕駛人，行經有燈光號誌管制之交岔路口闖紅燈者，
    處1,800 元以上5,400 元以下罰鍰，道路交通管理處罰條例
    第53條第1 項定有明文。復依同條例第63條第1 項第3 款之
    規定，汽車駕駛人有第53條第1 項之情形者，除依原條款處
    罰鍰外，並記違規點數3 點。
四、經查：
  (一)本件異議人騎乘車牌號碼722-BLF 號普通重型機車，於99年
    11月10日20時45分許，行經臺北縣永和市○○路與永平路路
    口處，因「汽車駕駛人行經有燈光號誌管制之交岔路口闖紅
    燈（中山路左轉永平路）」之交通違規，經臺北縣政府警察
    局交通警察大隊永和分隊警員製單舉發。嗣經原處分機關依
    道路交通管理處罰條例第53條第1 項及第63條第1 項之規定
    裁處異議人罰鍰1,800 元，並記違規點數3 點等情，有臺北
    縣政府警察局99年11月10日北縣警交大字第C00000000 號舉
    發違反道路交通管理事件通知單、交通部公路總局臺北區監
    理所板橋監理站99年12月9 日板監裁字第裁41-C00000000號
    裁決書各1 紙、攔停現場交通設施示意圖1 紙及舉發違規現
    場照片3 幀附卷可稽，此部分事實應堪認定。
  (二)上揭違規事實，業據證人即本件攔停舉發之臺北縣政府警察
    局交通警察大隊永和分隊警員洪英傑於本院調查時具結證稱
    ：「我看到異議人是紅燈左轉，並不是異議人所述的綠燈，
    我將他攔下後我有告訴異議人，也有錄音。我直接告訴異議
    人他是紅燈左轉，開單舉發，異議人事後有申訴，我確認我
    開單的時間是歷經4 分多鐘，異議人也沒有爭執。當時我所
    站立的位置如我提出的現場圖及照片所示，我一個人在執行
    守望勤務，執勤時間是晚上7 點到9 點，在定點執勤。當天
    天氣、交通狀況非常好。當天舉發的案子大約4 件，情節都
    是紅燈左轉。系爭路口有監視錄影器，我有調閱，但是拍攝
    的角度只能照攝到地面，無法攝入全景。當時異議人通過路
    口時是紅燈，我們一般是變換紅燈後3 秒才去抓，路口有黃
    燈設置，黃燈轉紅燈一般都是3 秒鐘。」等語綦詳（見本院
    卷第28、29頁）。按警員舉發交通違規，係道路交通管理處
    罰條例所規定之職權行使。而交通違規行為之本質，本多係
    在瞬間發生，通常多委由當場執行取締違規公務員之認識與
    判斷，必須為立即之取締作為，此為達成維持交通秩序目的
    所必要，且依道路交通管理處罰條例之規定，此種立即性之
    舉發違規，多依警員之認知、判斷已足，並無須另有其他積
    極佐證。此係因執行職務之公務員，通常多具有一定之考選
    資格與專業訓練，且其執法之對象係不特定大眾，故其立場
    經立法機關推定，應具有客觀、中立與公平之特質，而無故
    意偏頗之虞，是此種逕由公務員所為之事實認定，除非有其
    他積極證據，足資認定公務員於執行職務時，有故意或過失
    侵害人民權利之情形，或處分本身有重大明顯之瑕疵而應予
    撤銷者外，否則本於行政目的達成之必要與公權力之尊重、
    公信力之維持，司法機關宜予尊重。本件違規情形雖無監視
    錄影等證據資料另為佐證，但案發當時之現場值勤警員亦不
    失為可資證明之證人身分。今警員既將整件舉發違規之經過
    證述綦詳，而異議人亦無證據證明該名警員有何捏造事實之
    情事，是以，尚難僅憑異議意旨，即遽認該舉發警員就異議
    人之違規事實有發生誤判之可能；再衡諸該警員係依法執行
    公務，其與異議人並不認識，亦無任何嫌隙可言，該警員當
    不至甘冒涉犯偽證罪之風險，蓄意構陷異議人有此交通違規
    ，並參酌警員執行公務時，本身即受有行政懲處責任之監督
    ，且其到庭具結作證，更係以刑事責任擔保其證言之真實性
    ，復綜觀其證詞亦與常情無悖，是其證述自足採信。從而，
    依證人之證述內容，應堪認定異議人確有上開違規事實。
  (三)異議人再辯稱：中山路與永平路交岔路口並非需要兩段式左
    轉，可以逕由中山路左轉永平路云云。惟查，依道路交通安
    全規則第99條第1 項第2 款前段、第2 項第1 款及第102 條
    第6 款前段之規定，機器腳踏車行駛之車道，應依標誌或標
    線之規定行駛；無標誌或標線者，在已劃分快慢車道之道路
    ，雙向道路應在最外側快車道及慢車道行駛；又機器腳踏車
    行駛至交岔路口，其轉彎，應依標誌或標線之規定行駛；無
    標誌或標線者，於設有劃分島劃分快慢車道之道路，在慢車
    道上行駛之車輛不得左轉；內側車道設有禁行機車標誌或標
    線者，應依兩段方式進行左轉，不得由內側或其他車道左轉
    。今就本件攔停現場交通設施示意圖1 紙及舉發違規現場照
    片3 幀觀之，中山路與永平路之交岔路口，縱未設置「禁止
    左轉」及「應依兩段式左轉」之指示標誌，而中山路東向之
    內側車道路面上亦未繪有「禁行機車」之禁制標字，然永平
    路口之雙向車道之停止線前端均設有「待轉區○○○○○路
    於本路段係屬「劃分快慢車道之道路」，並僅於外側車道設
    有「機車停等區」，是揆諸前揭規定，機器腳踏車本應行駛
    於最外側快車道或慢車道而不得行駛於內側車道。從而，機
    器腳踏車於中山路系爭路段不得行駛內側車道，且駛至永平
    路交岔路口時，應依兩段方式進行左轉，不得由中山路之內
    側車道逕行左轉進入永平路，應屬明確。是異議人所述與事
    實不符，殊難採信。
五、綜上所述，異議人於前揭時、地，駕車行經有燈光號誌管制
    之交岔路口闖紅燈之違規事實，應堪認定。原處分機關依道
    路交通管理處罰條例第53條第1 項之規定，對異議人裁處罰
    鍰1,800 元，並依同條例第63條第1 項第3 款之規定，記違
    規點數3 點，核無違誤，本件異議為無理由，應予駁回。
據上論斷，應依道路交通管理處罰條例第87條第2 項，道路交通
事件處理辦法第18條，裁定如主文。
中    華    民    國   100    年    7     月    14    日
                    交通法庭  法  官  陳海寧
以上正本證明與原本無異。
如不服本裁定應於送達後5 日內向本院提出抗告狀。
                              書記官  馮得弟
中    華    民    國   100    年    7     月    14    日